【裁判字號】    89,上易,1498
【裁判日期】    891107
【裁判案由】    妨害名譽等
【裁判全文】
臺灣高等法院高雄分院刑事判決                  八十九年度上易字第一四九八號
    上訴人即
    自訴人      丙○○
                丁○○
                戊○○
                甲○○
                庚○○
    共      同
    被      告  己○○
                乙○○○
住屏東縣萬丹鄉廣安村廣安七十五.
                          身分.
右上訴人因被告妨害名譽等案件，不服臺灣屏東地方法院八十九年度自字第二一號中
華民國八十九年八月二日第一審判決），提起上訴，本院判決如左：
    主  文
上訴駁回。
    事  實
一、己○○、乙○○○與丙○○、丁○○具有親屬關係且係鄰居，雙方因相鄰土地占
    用及通行問題迭生爭執，於民國八十九年三月九日下午六許，在屏東縣萬丹鄉○○村○○路八四七巷七七號自宅門前空地，己○○公然對丙○○、丁○○以台語
    辱稱：「圍你娘給人家幹，幹你娘」「男的都死光光，幹你娘，：：：幹你娘，
    狗生的，幹你祖媽」，乙○○○亦另基於公然侮辱之犯意公然對丙○○、丁○○
    以台語辱稱：「全家都發瘋了，老少皆失去人性了」等語。
二、案經自訴人丙○○、丁○○追加自訴。
    理  由
壹、有罪部分
一、訊據被告己○○坦承右揭犯行不諱，被告乙○○○固不諱言有於前開時地與告訴
    人發生口角，並互相叫罵，惟辯稱：「我們之前就常有爭執，每一次他們都罵完
    後就進去，然後趁我們在罵的時候就故意錄音，那是不實在的」云云。然查右揭
    事實，業據自訴人指述綦詳，並有錄音帶一捲及錄音譯文一紙在卷可稽，核與自
    訴人所述相符，應堪採信；而被告等二人侮辱丙○○及丁○○之地點，係在門前
    之空地，自屬不特定人得以共見共聞狀態，而達於公然程度，被告罪證至為明確
    ，犯行洵堪認定，應予依法論科。
二、核被告己○○、乙○○○所為，係犯刑法第三百零九條第一項之罪。自訴意旨以
    被告二人所為係犯刑法第三百零九條第二項之強暴公然侮辱罪，並以該現場有被
    告二人之親屬林榮壽、王孟珠助勢為據，惟自訴人未具體舉證被告有何強暴手段
    ，且所指之助勢似與強暴手段有間，自無從為被告等不利之認定。又被告二人公
    然侮辱丙○○、丁○○二人，係一行為而觸犯數罪名，為想像競合犯，均應依法
    從一重論處公然侮辱罪。
三、原審因而適用刑法第三百零九條第一項、第五十五條、第四十二條第二項，罰金
    罰鍰提高標準條例第一條前段、第二條規定，並審酌審酌被告二人均無前科，有
    其前科表足稽，素行尚佳、犯罪之動機、手段、智識程度、致生損害於自訴人之
    名譽及犯罪後之態度等一切情狀，量處己○○罰金三千元，乙○○○罰金一千元
    ，並均諭知易服勞役之折算標準。經核其認事用法俱無不合，量刑亦稱妥適，自
    訴人丙○○及丁○○上訴意旨認原判決量刑過輕，且應成立刑法第三百零九條第
    二項之罪，並無可取，為無理由，應予駁回。
貳、無罪部分
一、自訴意旨另以：被告己○○、乙○○○等二人於民國八十八年四月間載運大量磚
    塊，置放於被告與自訴人房屋前與外界聯絡之通路上，因自訴人對外僅有一條通
    路，故已妨害自訴人等通行之權利，又被告二人更進而於被告與自訴人隔鄰處利
    用上開磚塊堆疊成一道磚牆，且堆放大量大型盆栽，僅留一小通路供機車、行人
    通行，致自訴人等自由通行之權利遭妨害，因認被告涉有刑法第三百零四條之強
    制罪嫌。
二、按犯罪事實應依證據認定之，無證據不得推定其犯罪事實，又不能證明被告犯罪
    者，應諭知無罪之判決，刑事訴訟法第一百五十四條、第三百零一條第一項分別
    定有明文。又刑法第三百零四條之妨害自由罪，係以強暴、脅迫使人行無義務事
    或妨害人行使權利為要件，此觀諸該法條規定亦明。
三、訊據被告己○○、乙○○○均堅決否認有何強制罪犯行，被告己○○、乙○○○
    均辯稱：伊等二人係在土地之界址上圍起圍牆，且且係圍在自己土地，並有留供
    通行之通道等語。經查：被告二人係在自己所有之土地上置放磚塊及堆砌牆垣並
    留有通道，又該牆垣未以水泥固著等情，業據被告供承在卷，復為自訴人等人所
    不爭執，並有卷附之照片十張在卷可稽，應堪認定；是被告二人置放磚塊進而堆
    砌未以水泥固著之牆垣，其顯未直接或間接對特定人之身體或財物行使有形力，
    未有何壓制他人自由意志之情形，應認其並未施用強暴或脅迫之手段；況該磚牆
    既未以水泥固著則屬可隨時移置之狀態，又其並留有可供通行之通道，亦自難認
    有何妨害自訴人等行動自由權利行使之犯行，被告此一行為雖有所不當造成自訴
    人等之不便，充其量亦係民事鄰地通行之問題，揆諸首揭說明，尚不涉及刑法第
    三百零四條第一項之強制罪嫌。此外，復查無其他積極證據足認被告有何妨害自
    由犯行，雖被告之行為不無可議，然其犯罪既不能證明，原審因而依法為無罪之
    諭知，核無不合，自訴人上訴意旨，仍執前詞，為無理由，應予駁回。
據上論結，應依刑事訴訟法第三百六十八條，判決如主文。
中    華    民    國     八十九     年      十一      月       七      日
                              臺灣高等法院高雄分院刑事第七庭
                                  審判長法官  王光照
                                        法官  黃壽燕
                                        法官  黃仁松
右正本證明與原本無異。
不得上訴。
                                      書記官  郭蘭蕙
中    華    民    國     八十九     年      十一      月      九        日
附錄：本判決論罪科刑法條：
中華民國刑法第三百零九條第一項：
公然侮辱人者，處拘役或三百元以下罰金。
                                                                        Ｋ


司法院資訊處製作；財團法人民間司法改革基金會備份。
